【裁判字號】    98,訴,205
【裁判日期】    980814
【裁判案由】    違反毒品危害防制條例
【裁判全文】
臺灣花蓮地方法院刑事判決               98年度訴字第205號
公  訴  人  臺灣花蓮地方法院檢察署檢察官
被      告  乙○○
                    （另案於臺灣花蓮監獄執行中）
指定辯護人  王政琬律師
上列被告因違反毒品危害防制條例案件，經檢察官提起公訴（98
年度偵緝字第136號），本院判決如下 ：
    主  文
乙○○販賣第二級毒品，累犯，處有期徒刑柒年肆月。未扣案之
販賣第二級毒品所得新臺幣壹仟伍佰元沒收，如全部或一部不能
沒收時，以其財產抵償之。又販賣第二級毒品，累犯，處有期徒
刑柒年肆月。未扣案之販賣第二級毒品所得新臺幣壹仟元沒收，
如全部或一部不能沒收時，以其財產抵償之。應執行有期徒刑捌
年貳月。未扣案之販賣第二級毒品所得新臺幣貳仟伍佰元沒收，
如全部或一部不能沒收時，以其財產抵償之。
    事  實
一、乙○○曾有違反麻醉藥品管理條例、詐欺、違反槍砲彈藥刀
    械管制條例、違反藥事法、違反毒品危害防制等多項前科紀
    錄，其中曾因違反毒品危害防制條例案件，施用第二級毒品
    ，共3罪，經本院以96年度易字第141號，各判處有期徒刑 3
    月，應執行有期徒刑 8月確定，嗣經本院以96年度聲減字第
    658號各減刑為有期徒刑1月又15日，如易科罰金，均以新臺
    幣1,000元折算1日，應執行有期徒刑 4月，如易科罰金，以
    新臺幣1,000元折算1日，於民國96年12月 3日准予易科罰金
    執行完畢。詎其猶不知悔改，明知安非他命為毒品危害防制
    條例規定之第二級毒品，不能非法販賣或持有，竟意圖營利
    ，基於販賣第二級毒品安非他命（以下簡稱安非他命）之犯
    意，於97年8月間某日，在花蓮縣吉安鄉○○村○○○街 27
    號，以新臺幣（下同）1,500元之價格，販賣安非他命1包予
    丙○○。另乙○○復意圖營利，基於販賣安非他命之犯意，
    於同年10月1日，在其位於花蓮縣花蓮市○○路5巷 6號居所
    地，以1,000元之價格，販賣安非他命1包予甲○○。
二、案經花蓮縣警察局吉安分局報告臺灣花蓮地方法院檢察署檢
    察官偵查起訴。
    理  由
一、證據能力部分：
（一）按被告以外之人於審判外之言詞或書面陳述，除法律有規
      定者外，不得作為證據；又被告以外之人於檢察事務官、
      司法警察官或司法警察調查中所為之陳述，與審判中不符
      時，其先後之陳述具有較可信之特別情況，且為證明犯罪
      事實存否所必要者，得為證據，刑事訴訟法第159條第1項
      、第159條之2定有明文。故傳聞證據，原則上無證據能力
      ，必須法律有除外規定者，始例外賦予證據能力。同法第
      159條之2規定，被告以外之人於檢察事務官、司法警察官
      或司法警察調查中所為之陳述，與審判中不符時，其先前
      之陳述具有較可信之特別情況，且為證明犯罪事實存否所
      必要者，得為證據，即為前揭傳聞法則之除外規定之一。
      此例外情形，必其陳述「與審判中不符」，且符合「具有
      較可信之特別情況」及「為證明犯罪事實存否所必要者」
      ，始有適用之餘地。而所稱「為證明犯罪事實存否所必要
      者」，係指就具體個案案情及相關卷證判斷，為發現實質
      真實目的，認為除該項審判外之陳述外，已無從再就同一
      供述者，取得與其上開審判外陳述之相同供述內容，倘以
      其他證據代替，亦無從達到同一目的之情形而言。是以倘
      其陳述與審判中相符時，即應採取審判中經具結、交互詰
      問之陳述為證據，毋庸併採審判外陳述之傳聞證據，最高
      法院98年度臺上字第1982號、97年度臺上字第4821號判決
      意旨參照。而是否具有「較可信之特別情況」，法院應依
      該證人於審判中及審判外為陳述時之外部附隨環境或條件
      （例如其陳述是否出於任意性、有無違反法定障礙事由期
      間不得詢問及禁止夜間詢問之規定、詢問時是否踐行告知
      義務、警詢筆錄所載與錄音或錄影內容是否相符等），為
      整體之考量，以判斷其先前之陳述是否出於「真意」之信
      用性獲得確切保障，並須於判決理由內敘明其採用證人先
      前不一致之陳述，究竟如何具有較可信之特別情況，且無
      從以其他證據代替，確為證明犯罪存否所必要之理由，方
      為適法。不得單憑警詢時距案發時間較近，或僅以證人事
      後有承受外界干擾而受污染之虞，逕謂其於警詢之陳述具
      有較可信之特別情況。否則將造成因警詢之時間順序通常
      在先，該審判外陳述之證據價值反優於審判中經具結、詰
      問等程序所為陳述之不當結果，最高法院98年度臺上字第
      1491號判決意旨參照。經查：本件公訴人所引用作為證據
      之證人丙○○、甲○○於警詢中之陳述，辯護人認無證據
      能力。就證人丙○○於警詢中之陳述部分，核與審判中證
      述情節不符，亦與其於檢察官偵訊中結證內容不符，而證
      人丙○○於本院審理中業已證稱：當時之所以陳述若張裕
      文不在，都是跟被告乙○○購買安非他命約3、4次，是警
      方叫其這麼講等語，則依證人警詢中外部附隨環境及條件
      ，並無具有較可信之特別情況，從而應認證人丙○○於警
      詢中所述，應無證據能力。又證人甲○○於警詢中之陳述
      部分，核與本院審理中證述情節相符，即得逕行採用審判
      中之陳述，自無適用傳聞證據排除例外規定之餘地，亦認
      證人甲○○警詢中之陳述無證據能力。
（二）又被告以外之人於偵查中向檢察官所為之陳述，除顯有不
      可信之情況者外，得為證據；被告以外之人於審判外之陳
      述，雖不符刑事訴訟法第159條之1至第159條之4之規定，
      而經當事人於審判程序同意作為證據，法院審酌該言詞陳
      述或書面陳述作成時之情況，認為適當者，亦得為證據；
      當事人、代理人或辯護人於法院調查證據時，知有第 159
      條第 1項不得為證據之情形，而未於言詞辯論終結前聲明
      異議者，視為有前項之同意，刑事訴訟法第159條之1、第
      159條之5亦定有明文。經查：公訴人其餘所引用之證人丙○○、甲○○於檢察官偵訊中之證述等相關證據，被告及
      辯護人並未認有顯不可信之情況，均認有證據能力，經本
      院於審理中分別予以提示，復未於言詞辯論終結前聲明異
      議，本院審酌前開證據作成時之情況，核無證明力明顯過
      低之瑕疵，認適當作為證據，均有證據能力。
二、訊據被告乙○○固不否認曾於97年 8月間某日，在花蓮縣吉
    安鄉○○村○○○街 27號，交付1,500元之安非他命予丙○○，於同年10月 1日，在花蓮縣花蓮市○○路5巷6號居所地
    ，交付 1,000元之安非他命予甲○○之事實，惟矢口否認有
    何販賣第二級毒品予丙○○、甲○○犯行，辯稱：其沒有賣
    。是丙○○打電話叫其到花蓮縣吉安鄉○○村○○○街27號
    ，拿 1,500元叫其幫他調安非他命，其就去太陽城電動玩具
    店向綽號小黑的人拿安非他命，之後其即與丙○○共同施用
    拿回來之 1,500元安非他命，作為跑腿的利潤，其沒有私底
    下加料或少給他一點；97年10月 1日是甲○○到其居所地找
    其，並拿 1,000元給其，其也有出1,000元，合計2,000元，
    其就去向陳豐拿0.35公克安非他命的量，由甲○○分一點給
    其，作為其跑腿的代價等語。然查：
（一）被告確實於97年 8月間某日，在花蓮縣吉安鄉○○村○○○街 27號販賣1,500元安非他命予證人丙○○等情，迭據
      證人丙○○於檢察官偵訊及本院審理中結證明確。其於檢
      察官偵訊中業已證稱：「97年 8月間我向被告購買安非他
      命，被告都會送至吉安鄉○○村○○○街27號我朋友住處
      給我。」、「我只跟他買過一次。」，並稱該次購買安非
      他命價格為 1,500元，是由被告親自交付毒品等語。於本
      院審理中復證稱：在檢察官偵訊中之證述實在，其確實在
      97年8月向被告買過1次1,500元的安非他命。是於97年8月
      份某日，起先是在喝酒，其朋友陳建成就說可以借安非他
      命，其或陳建成就打電話叫被告，後來被告就過來，其就
      拿 1,500元給被告，拜託被告拿回安非他命後，大家就一
      起施用，平分吃掉這 1,500元的安非他命，每個人差不多
      用了 500元的量等語。則證人丙○○於檢察官偵訊及本院
      審理中之證述前後一致，均證稱向被告購買 1,500元之安
      非他命。被告雖辯稱其乃是幫證人丙○○調安非他命，而
      非販賣云云，惟其於警詢中尚且指稱係證人丙○○販賣安
      非他命予其云云；於檢察官偵訊中始稱丙○○叫其幫他拿
      安非他命，然後其等就一起施用，丙○○叫其去拿其就去
      拿云云；惟於本院羈押庭訊問中則稱其與丙○○有金錢糾
      紛，是丙○○誣陷其云云。足徵被告所辯前後顯不一致，
      非自始均稱幫丙○○調安非他命，則其辯詞是否與真實相
      符，已非無疑。而證人丙○○雖曾於辯護人覆主詰問時，
      就辯護人所詰問「請確認實際上是叫被告買還是叫被告調
      貨？」之問題，答稱：「我是拿一千五百元拜託被告去調
      貨。」云云，惟證人丙○○先前之證述均明確稱係向被告
      「買」安非他命，就此問題卻突然改稱係拜託被告去「調
      貨」，顯係受辯護人詰問問題誘導所致。參諸證人丙○○
      另證稱：其不確定被告有無地方可以拿毒品，只要被告有
      拿給其安非他命就好了，被告向誰買的其不知道，其不管
      被告是向誰買，只要有買到就好等語，足徵證人丙○○不
      知被告之安非他命之來源，更不知被告是否有向他人調貨
      ，從而證人丙○○證述中曾經陳稱被告係幫其調貨云云，
      顯係附和被告之詞。綜上，被告於前開時地，販賣 1,000
      元之安非他命予丙○○之事實，應堪認定。
（二）又被告確於97年10月 1日，在花蓮縣花蓮市○○路5巷6號
      ，販賣 1,000元之安非他命予甲○○之事實，亦迭據證人
      甲○○於檢察官偵訊及本院審理中結證明確。其於檢察官
      偵訊中證稱：97年10月 1日有在被告民國路巷子的住處購
      買 1,000元之安非他命，係陳豐坐牢後才向被告購買，是
      由被告親手將安非他命交給其等語。於本院審理中更結證
      稱：檢察官偵訊中的陳述均實在，是在陳豐坐牢後才開始
      向被告買安非他命，最後1次是97年10月1日在被告民國路
      住處跟被告買 1,000元安非他命，因當時被告沒有安非他
      命，其錢給被告，被告叫其等一下，約 5分鐘被告就回來
      了。被告回來後，有與被告一起施用，其確實是跟被告買
      的。其是聽朋友介紹被告那邊有安非他命，可以找被告拿
      安非他命，才會去找他，但一定要給他錢，與被告是純粹
      毒品往來。那天是剛好聽朋友說被告那邊有安非他命可以
      拿，才去找被告。其錢是交給被告，安非他命也是被告交
      給其的。這跟在社會上買東西，錢交給他人，他人再將東
      西交給其沒有不同。如果被告去調安非他命，不可能在 5
      分鐘內就回來等語。前後證述亦屬一致，均明確稱係於97
      年10月1日在被告民國路住處，向被告購買1,000元量的安
      非他命，且並非請被告幫忙調安非他命或合資購買。被告
      雖辯稱係與甲○○每人出 1,000元，之後去拿安非他命，
      兩人一起用完的云云。惟其於檢察官偵訊中尚且稱不認識
      甲○○；於本院羈押庭訊問中卻改稱其實認識甲○○，甲○○是叫其幫他買毒品，但後來他沒錢，所以其幫他墊，
      甲○○尚欠其 6,000元云云；於本院準備程序及審理中又
      改稱係與甲○○合資購買，從而被告就此部分，前後所辯
      均不相同。且被告辯稱甲○○交付其 1,000元後，其就去
      向陳豐拿安非他命云云，惟陳豐於97年 8月23日即已羈押
      於臺灣花蓮看守所，有臺灣高等法院在監在押全國紀錄表
      乙紙可按，被告又如何於97年10月 1日幫甲○○向陳豐調
      取安非他命？益證被告所辯與事實不符，證人甲○○所述
      陳豐入監所後，始向被告購買安非他命乙節則應可採信。
      被告於前開時地販賣 1,000元之安非他命予甲○○之事實
      ，亦應堪認定。
（三）再被告分別交付 1,500元之安非他命予證人丙○○，交付
      1,000 元之安非他命予證人甲○○後，均共同施用所交付
      之安非他命等情，為被告所不否認，核與證人丙○○、甲○○證述情節相符，證人丙○○並證稱其在請被告幫其調
      安非他命之前就跟被告說回來大家可以一起用，其應該是
      想回來後大家可以一起用，所以才去調等語，從而被告至
      少係因牟取可以共同施用所交付之安非他命之利益，始交
      付安非他命予丙○○及甲○○。又證人丙○○及甲○○均
      係直接交付金錢予被告，並未就所購買安非他命之重量及
      品質予以約定，證人丙○○於本院審理中並證稱：其等沒
      有約定 1,500元安非他命的量多少，所以如果被告從中抽
      取一部份的量，其也不會知道，被告究竟拿多少錢給上手
      去拿，其也不知道，被告有無抽成或獲利其不知道，被告
      本身有沒有出錢其不知道等語，從而縱認被告係向其上手
      購買安非他命後，再販賣予丙○○及甲○○，則倘被告並
      未完全將金錢交付予上手（賺取價差），或留取相當數量
      之安非他命後（賺取量差）或摻入其他物質後（賺取純度
      ），再將之交付予丙○○及甲○○，證人丙○○及甲○○
      均無從發覺。參諸販賣安非他命係違法行為，非可公然為
      之，亦無公定價格，不論任何包裝，均可任意分裝增減分
      量，而每次買賣之價格、數量，亦隨時依雙方之關係深淺
      、資力、需求程度及對行情之認知等因素，機動調整，故
      販賣毒品之利得，除行為人坦承犯行，或毒品交易之價格
      、數量俱臻明確以外，委難查得其情。惟不論販賣之人究
      係從價差或量差或純度或共同施用中牟取販賣毒品之不法
      利益，然營利之不法意圖，則無不同，且販賣第二級毒品
      之罪刑甚重，亦為嚴加取締之犯罪，苟無利潤可圖，被告
      無任意將安非他命交付他人之可能。況被告及證人丙○○
      僅係朋友關係，與甲○○更無交情，被告肯甘冒風險，將
      安非他命出售予證人丙○○及甲○○，自係其間有利可圖
      所致，綜上所述，被告主觀上有營利之意圖，至堪認定。
（四）綜上所述，被告前開所辯，無非事後推諉之詞，不足採信
      。本件事證明確，被告犯行均洵堪認定，應依法論科。
三、
（一）被告行為後，毒品危害防制條例第4條於98年5月20日修正
      公布，針對當次公布之修正條文，未另訂施行日期，至原
      毒品危害條例條例第36條所規定：「本條例自公布後六個
      月施行。」核其所稱「本條例」係指係92年7月9日修正公
      布之該條例，並非指98年 5月20日公布之部分修正條文。
      是98年 5月20日公布之毒品危害防制條例修正條文之生效
      日期，應依中央法規標準法第13條對於法規生效施行日之
      規範，自公布日起至第3日即98年5月22日發生效力。據此
      ，本案應依刑法第2條第1項「按行為後法律有變更者，適
      用行為時之法律，但行為後之法律有利於行為人者，適用
      最有利於行為人之法律」之規定，依「從舊從輕」原則而
      為比較，爰說明如下：查被告行為時之毒品危害防制條例
      第4條第2項規定：「製造、運輸、販賣第二級毒品者，處
      無期徒刑或七年以上有期徒刑，得併科新臺幣七百萬元以
      下罰金。」，修正後則規定：「製造、運輸、販賣第二級
      毒品者，處無期徒刑或七年以上有期徒刑，得併科新臺幣
      一千萬元以下罰金。」。核修正後之規定，得併科之罰金
      顯已提高，應以被告行為時之規定對被告較為有利。而法
      律之適用，應一體適用不宜割裂而分別為新舊法之適用，
      而按新舊法適用孰者對被告較為有利，應先審查應否諭知
      無罪，次審查應否諭知免訴、不受理，再次則審查有無法
      定必應免刑之情形；如無前開情形，則比較新舊法之罪刑
      孰為最有利，有最高法院 24年度民刑庭總會決議 (二)可
      參。是以本案應就第4條第2項之刑度為比較，既應適用行
      為時之法律，則本件被告之犯行，自應全部適用 98年5月
      20 日修正公布前之毒品危害防制條例。
（二）按安非他命係毒品危害防制條例第2條第2項第 2款所定之
      第二級毒品，不能非法販賣或持有。核被告所為，均係犯
      98年5月20日修正公布前毒品危害防制條例第4條第 2項之
      販賣第二級毒品罪。被告販賣安非他命前持有安非他命之
      行為，均應為販賣之高度行為所吸收，不另論罪。又被告
      曾因違反毒品危害防制條例案件施用第二級毒品，共 3罪
      ，經本院以96年度易字第141號，各判處有期徒刑3月，應
      執行有期徒刑8月確定，嗣經本院以96年度聲減字第658號
      各減刑為有期徒刑 1月又15日，如易科罰金，均以新臺幣
      1,000元折算1日，應執行有期徒刑 4月，如易科罰金，以
      新臺幣1,000元折算1日，於96年12月 3日准予易科罰金執
      行完畢，有臺灣高等法院被告前案紀錄表乙份在卷可憑，
      其受有期徒刑執行完畢，5 年以內故意再犯本件有期徒刑
      以上之各罪，皆為累犯，均應依刑法第47條第 1項之規定
      ，加重其刑。爰審酌被告前有如事實欄所載之前科，素行
      不佳，且販賣毒品犯行，使他人沉迷於毒癮，無法自拔，
      輕則戕害身心，重則引發更多各種犯罪，實為多種犯罪之
      源頭，對社會國家之侵害頗深，及衡酌被告犯罪手段、次
      數為 2次、數量均屬輕微、犯罪所得不多，及被告犯罪後
      雖事證明確，卻飾詞矯逆，態度不佳等一切情狀，分別量
      處如主文所示之刑，並定其應執行之刑。
四、因販賣第二級毒品所得之財物合計 2,500元（販賣予丙○○
    部分為1,500元，販賣予甲○○部分則為1,000元），雖未扣
    案，仍應依同條例第19條第 1項沒收，如全部或一部不能沒
    收時，以其財產抵償之。
據上論斷，應依刑事訴訟法第299條第1項前段，98年 5月20日修
正公布前毒品危害防制條例第4條第2項、第19條第 1項，刑法第
11條前段、第2條第1項前段、第47條第1項、第51條第5款、第 9
款，判決如主文。
本案經檢察官羅美秀到庭執行職務。
中    華    民    國    98    年    8     月    14    日
                  刑事第四庭   審判長  法  官 張宏節
                                       法  官 沈培錚
                                       法  官 蔡寶樺
以上正本證明與原本無異。
如不服本判決應於收受送達後10日內向本院提出上訴書狀，並應
敘述具體理由。其未敘述上訴理由者，應於上訴期間屆滿後20日
內向本院補提理由書 (均須按他造當事人之人數附繕本)「 切勿
逕送上級法院」。
中    華    民    國    98    年    8     月    14    日
                                       書記官
附錄本判決論罪之法律條文：
98年5月20日修正公布前毒品危害防制條例第4條第2項
製造、運輸、販賣第二級毒品者，處無期徒刑或七年以上有期徒
刑，得併科新臺幣七百萬元以下罰金。


司法院資訊處製作；財團法人民間司法改革基金會備份。
